ACORDAO-COMPLETO-2573410

ACÓRDÃO 1130/2023 ATA 3/2023 - PRIMEIRA CÂMARA

VISTOS, relatados e discutidos estes autos de embargos de declaração opostos por Armtec Tecnologia em Robótica Ltda. e Vânia Lins de Macêdo, representante do espólio de Antônio Roberto Menescal de Macêdo, em face do Acórdão 7962/2022-TCU-Primeira Câmara;
ACORDAM os Ministros do Tribunal de Contas da União, reunidos em sessão da 1ª Câmara, diante das razões expostas pelo Relator, em:
9.1. conhecer dos presentes embargos de declaração, nos termos do art. 34, caput e § 1º, da Lei 8.443/1992, para, no mérito, negar-lhes provimento, mantendo a decisão recorrida em seus exatos termos; 
9.2. notificar os embargantes sobre a presente deliberação.

Embargos de declaração interpostos contra o Acórdão 7.962/2022-1ª Câmara.

Primeira Câmara

Financiadora de Estudos e Projetos.

3. Recorrentes: Armtec Tecnologia em Robótica Ltda. (06.941.284/0001-05); Vânia Lins de Macêdo (XXX.643.393-XX).

13.1. Ministros presentes: Benjamin Zymler (na Presidência), Vital do Rêgo (Relator) e Jorge Oliveira.
13.2. Ministros-Substitutos convocados: Augusto Sherman Cavalcanti e Weder de Oliveira.
13.3. Ministro-Substituto convocado que não participou da votação: Weder de Oliveira.

VITAL DO RÊGO

Ministro Vital do Rêgo.

Cuida-se de embargos de declaração opostos por Armtec Tecnologia em Robótica Ltda. e Vânia Lins de Macêdo, representante do espólio de Antônio Roberto Menescal de Macêdo (peça 117) , em face do Acórdão 7962/2022-TCU-Primeira Câmara (peça 103) .
O TCU, mediante a referida deliberação: (i) julgou irregulares as contas de Armtec Tecnologia em Robótica Ltda. e de Antônio Roberto Menescal de Macêdo; (ii) condenou, em solidariedade, a Armtec Tecnologia em Robótica Ltda. e o espólio de Antônio Roberto Menescal de Macêdo (falecido em 23/08/2018) ou dos seus herdeiros legais, caso já tenha havido a partilha, até o limite do patrimônio transferido; e (iii) aplicou à empresa Armtec Tecnologia em Robótica Ltda. a multa no valor de R$ 10.000,00 (dez mil reais) , com base no art. 57 da Lei 8.443/1992.
As embargantes alegam existir contradição no Acórdão 7962/2022-TCU-Primeira Câmara, em vista dos seguintes aspectos (peça 117) :
I - PRELIMINARMENTE - DO CABIMENTO DESTE RECURSO E SUA TEMPESTIVIDADE:
Nobre Julgador, compulsando os autos verifica-se que o presente caso desafia a apresentação dos presentes recurso denominado Embargos de Declaração, senão vejamos o que reza o Art. 287 do Regimento Interno do Tribunal de Contas da União, verbis:
 (...) 
Tem-se que o prazo recursal é de 10 (dez) dias, remetendo, desta feita, ao artigo 183, para disciplinar a forma de contagem.
 (...) 
Por sua vez o art. 183 do Regimento Interno desta Corte de Contas possuí o seguinte comando:
 (...) 
Pois bem, antes mesmo de serem notificados da referida decisão, os impetrantes apresentam Embargos de Declaração de forma espontânea, dando-se assim como comunicados da decisão prolatada nos termos do art. 179, inciso III do Regimento Interno, apresentando de forma incontinenti o presente Recurso.
Desta feita, é inquestionável a tempestividade do presente recurso.
II - DA SÍNTESE DAS ALEGAÇÕES E DA FUNDAMENTAÇÃO JURÍDICA DOS EMBARGOS - NECESSIDADE DE CLAREAR CONTRADIÇÃO NO ACÓRDÃO RECORRIDO
II.1 - Da contradição no exame do (s) marco (s) indicador (es) da interrupção do prazo da prescrição intercorrente.
Ilustre Ministro Relator, a defesa apresentou na peça de Alegações de Defesa a informação de que não havia sido validamente comunicada na fase interna da TCE pela FINEP, visto que não se tomou conhecimento de notificações enviadas pela Concedente durante a fase interna da TCE, com exceção de uma, Ofício 010.105/2014, de 15/9/2014, não havendo nos autos do processo qualquer documento hábil (Aviso de Recebimento - AR) que comprove a efetiva entrega das comunicações aos interessados durante aquela fase processada pela FINEP, para assim demonstrar uma citação válida.
Sendo assim a defesa pontuou o alegado nos seguintes termos:
Eminente Ministro Relator, a ARMTEC TECNOLOGIA EM ROBÓTICA LTDA celebrou com a FINANCIADORA DE ESTUDOSE PROJETOS - FINEP o Contrato de Subvenção nº 01.08.0353.00 (peça 4) , no valor de R$ 1.965.165,68, cujo objetivo era a execução do Projeto "Carro Automatizado Instrumentado para Perícia, Observação, Resgate e Ataque a artefatos suspeitos e cargas perigosas" - CAIPORA, com uma contrapartida no valor de R$ 675.000,00 em recursos financeiros (peça 4. p. 1 a 3) .
A vigência do referido Contrato de Subvenção era de 28/08/2008 a 28/02/2014, com prazo final para apresentação da prestação de contas com data de 27/08/2014, sendo que a partir desta data, o ente repassador tinha com base no art. 4º, §1, da IN nº 71/2012, o prazo máximo de 180 (cento e oitenta) dias para a instauração da Tomada de Contas Especial, por possíveis de falhas na documentação apresentada pela convenente.
Ocorre, Nobre Julgador, que a FINEP só instaurou o procedimento de Tomada de Contas Especial em 12/09/2018, peça 31, portanto, esgotado em 4 anos, 6 meses e 11 dias do prazo de contagem inicial, qual seja, 02/03/2014, assim, em total descompasso com a regra ditada pelo retrocitado dispositivo regulamentar.
Levando em consideração o fato de que a ARMTEC TECNOLOGIA EM ROBÓTICA LTDA somente tomou conhecimento da instauração desta Tomada de Contas Especial em 03/06/2020, por meio da comunicação encaminhada por esta Egrégia Corte de Contas, peça 65, lá já se foram 6 anos, 3 meses e 2 dias, desde o marco inicial para a instauração da Tomada de Contas Especial.
Mesmo utilizando de forma errada a data da comunicação endereçada pela FINEP, informando a instauração da TCE, que diga-se de passagem, não é válida, uma vez que não é comprovada por meio de documento comprobatório da ciência do interessado, mas somente com documento de rastreio dos correios, realizado em 20/09/2018, peças 34 e 36, já se transcorreria 4 anos, 6 meses e 19 dias, para efeito de prescrição, até aquela data.
Ao utilizar a Instrução da Unidade Técnica como Relatório de Julgamento (peça 105) , o Eminente Relator acompanhou o entendimento do Setor Técnico deste Tribunal se posicionando quanto a questão ora tratada da seguinte forma:
Adoto como relatório a instrução de mérito elaborada pela Secretaria de Controle Externo de Tomada de Contas Especial - SecexTCE (peça 99) , que contou com a anuência do corpo dirigente da unidade técnica (peças 100 e 101) e do Ministério Público junto ao Tribunal de Contas da União - MPTCU (peça 102) , transcrita a seguir com os ajustes de forma pertinentes.
 (...) 
44. Quanto à ausência, nos autos, da comprovação da entrega de notificações na fase interna, tal fato não constitui prejuízo ao contraditório, visto que a constituição da TCE abre ao responsável essa oportunidade, conforme entendimento amplamente consolidado nesta Corte:
Não há prejuízo ao exercício do contraditório e da ampla defesa em razão da ausência de oportunidade de defesa na fase interna de tomada de contas especial, pois nessa etapa, em que se coletam evidências para fins de apuração dos fatos e das responsabilidades, não há uma relação processual constituída. A garantia ao direito de defesa ocorre na fase externa, com o chamamento do responsável aos autos, a partir da sua citação válida. Enunciado, Acórdão 1605/2022-TCU-Segunda Câmara, relator Ministro Augusto Nardes.
Percebe-se pela passagem acima que não foram levadas em considerações as falhas ocorridas nas comunicações efetuadas na fase interna da TCE com o argumento de que não se constitui prejuízo ao contraditório, "visto que a constituição da TCE abre ao responsável essa oportunidade, conforme entendimento amplamente consolidado nesta Corte."
Contudo, foram utilizadas essas mesmas comunicações realizadas de forma inteiramente irregulares na fase interna da TCE, para apontar marcos interruptivos da prescrição no item 20 do Voto do eminente Ministro Relator (peça 104) , bem como na passagem abaixo reproduzido do destacado voto:
29. A ausência alegada pelos responsáveis de notificações na fase interna (peça 74, p. 13-14; peça 97, p. 1) não merece amparo. Primeiro, porque a empresa Armtec Tecnologia em Robótica Ltda. foi notificada na fase interna, por meio do ofício acostado à peça 33, recebido em 20/9/2018, de acordo com o Aviso de Recebimento (peça 34) . Segundo, porque a constituição desta TCE possibilitou aos responsáveis a plena oportunidade de exercerem o contraditório e a ampla defesa, na linha da jurisprudência deste TCU, a exemplo dos Acórdão 1605/2022-TCU-Segunda Câmara e 1.787/2014-TCUPlenário. (destaque nosso) 
Inicialmente vale ressaltar, com a devida vênea, que o Aviso de Recebimento - AR presente na peça 34 dos autos, acima informado, não se trata de um AR, mas tão somente de um RASTREIO, pesquisa utilizada junto ao sistema dos Correios para verificar o andamento da entrega, NÃO PODENDO O MESMO SER UTILIZADO EM SUBSTITUIÇÃO AO AVISO DE RECEBIMENTO - AR, uma vez que tal pesquisa não possui elementos cruciais para validar uma citação, como o conteúdo da comunicação e a assinatura do recebedor da mesma.
Nobre Ministro Relator, com a máxima vênea, tal situação é completamente contraditória e lesiva aos interessados, pois ofende a uma das regras básicas do direito contidas dentro do espectro da ampla defesa que é a de ter as comunicações processuais realizadas de maneira válida.
Ilustre Ministro, a Resolução nº 344/2022, elencou em seu art. 5º as situações que levariam a interrupção da prescrição, bem como definiu no parágrafo único do mesmo artigo que as situações também se aplicariam aos atos praticados pelos jurisdicionados do TCU, tais como os órgãos repassadores de recursos mediante transferências voluntárias e os órgãos de controle interno, entre outros. Obrigando assim esses mesmos órgão (sic) a efetuarem comunicações obedecendo os princípios básicos a realização de uma comunicação válida, in vérbis:
Art. 5º A prescrição se interrompe:
I - pela notificação, oitiva, citação ou audiência do responsável, inclusive por edital;
II - por qualquer ato inequívoco de apuração do fato;
III - por qualquer ato inequívoco de tentativa de solução conciliatória;
IV - pela decisão condenatória recorrível.
Parágrafo único. Aplica-se o disposto no caput deste artigo aos atos praticados pelos jurisdicionados do TCU, tais como os órgãos repassadores de recursos mediante transferências voluntárias e os órgãos de controle interno, entre outros, em processo diverso, quando se tratar de fato coincidente ou que esteja na linha de desdobramento causal da irregularidade ou do dano em apuração. (destaque nosso) 
O QUE TORNA CONTRADITÓRIO COMUNICAÇÕES NÃO VÁLIDAS REALIZADAS PELO ENTE CONCEDENTE NA FASE INTERNA DA TCE SEREM UTILIZADAS COMO MARCOS INTERRUPTIVOS DA PRESCRIÇÃO INTERCORRENTE NO EXAME REALIZADO NA FASE EXTERNA.
Excelência, a citação é o ato que se dá a notícia ao demandado sobre a existência do processo/procedimento, onde segundo o art. 242 do Código de Processo Civil, a citação se dará de forma pessoal ou através de representação, senão vejamos:
Art. 242. A citação será pessoal, podendo, no entanto, ser feita na pessoa do representante legal ou do procurador do réu, do executado ou do interessado.
Já a Lei Orgânica desta Corte de Contas e o Regimento Interno, disciplinam as citações com as seguintes regras:
 (...) 
Verifica-se que para o caso da citação comunicada pela via postal, como foi o caso das comunicações realizadas na fase interna da TCE pela FINEP e que ora são questionadas, se deve ter necessariamente um documento comprobatório da sua efetiva realização, no caso, um Aviso de Recebimento - AR que comprove a ENTREGA DO CONTEÚDO DA COMUNICAÇÃO no ENDEREÇO DO DESTINATÁRIO, e não uma PESQUISA DE RASTREIO, como as presentes nas peças 17 e 34, conforme jurisprudência pacífica desta Corte de Contas, senão vejamos:
Nesse mesmo sentido este Egrégio Tribunal já decidiu que só interrompe a prescrição a comunicação por meio de CITAÇÃO VÁLIDA, conforme jurisprudência desta Colenda Corte de Contas, abaixo indicada:
 (...) 
Por sua vez é do conhecimento geral de que os Correios é o principal meio utilizado para esse tipo de entrega, sendo a correspondência com Aviso de Recebimento um serviço complementar à postagem, que permite a comprovação do conteúdo da entrega com informação do recebedor e validade jurídica, não se confundido a comprovação de tal serviço com o relatório de pesquisa de RASTREIO, disponível ao contratante do serviço.
Para que seja comprovado a entrega de forma válida é necessário que no Aviso de Recebimento - AR esteja informado de maneira clara e inconteste o que está sendo enviado (Conteúdo) e a quem se deve entregar (destinatário) , e conter ainda a data e assinatura de quem recebeu, ELEMENTOS QUE NÃO SÃO POSSÍVEL DE OBTER NA PESQUISA DO RASTREIO.
Assim, é impossível se verificar nas peças 17 e 34 informada pelo Nobre Ministro Relator em seu voto (peça 104, p. 2, 3 e 4) , qual foi o conteúdo da remessa e quem recebeu, simplesmente em razão de se tratar de uma pesquisa do andamento da entrega (rastreio) e não de um Aviso de Recebimento - AR. Não havendo assim como se atestar de maneira cabal que o destacado AR foi efetivamente entregue no endereço relacionado àquela comunicação.
Sendo assim, não há citação válida para esses marcos interruptivos indicados pelo Nobre Ministro Relator, realizados na fase interna pela FINEP e que tiveram como documentos comprobatórios os rastreios apontados nas peças 17 e 34. Para melhor exemplificar o acima posto, basta ir até os Avisos de Recebimentos - ARs, peças 65 e 66, e verificar que no campo "PARA USO EXCLUSIVO DO REMETENTE" do Aviso de Recebimento - AR, este Tribunal quando do envio dos Ofícios nº s 24225/2020 - TCU - Seproc e 24224/2020 - TCU - Seproc - Processo Processo 000.006/2020-3, teve o cuidado de colocar essas informações nos referidos ARs para identificar o conteúdo da comunicação enviada, o que é impossível de vislumbrar nos rastreios constantes das peças 17 e 34. O que torna as citações realizadas na fase interna pela FINEP inválidas, ante a ausência dos Avisos de Recebimentos - ARS, com informações essenciais quanto ao conteúdo enviado e efetivo recebedor.
Vale destacar a exaustão que este Tribunal de Contas já havia atestado a completa ausência de comunicação válida na fase interna da TCE quando ao analisar as ponderações das Alegações de defesa se manifestou que "Quanto à ausência, nos autos, da comprovação da entrega de notificações na fase interna, tal fato não constitui prejuízo ao contraditório, ...", conforme já informado acima.
Já em relação as demais causas interruptivas contidas no voto do Ministro Relator na peça 104, p. 2 e 3, e que foram fundamentadas no art. 5º, inciso II, quais sejam: Formulário para Proposta de TCE 5/2018, (peça 24, p. 1-13) , item 20 letra "f" do Voto; Memorando 445/2018, (peça 30, p. 1-3) , item 20 letra "g" do Voto; Despacho do presidente da Finep, determinando a instauração da TCE, (peça  1) , item 20 letra "h" do Voto e Memorando 471/2018, (peça 32) , item 20 letra "i" do Voto, entende a defesa que tais atos são de mera movimentação processual auxiliares, o que estaria afastada como causas interruptivas da prescrição por força do parágrafo 3º do art. 5º da Resolução Administrativa nº 344/2022, in verbis:
Art. 5º -
§ 3º Não interrompem a prescrição o pedido e concessão de vista dos autos, emissão de certidões, prestação de informações, juntada de procuração ou subestabelecimento e outros atos de instrução processual de mero seguimento do curso das apurações. (grifo nosso) 
Excelência, os atos acima indicados são auxiliares ao atingimento do marco interruptivo realmente efetivo que é o Relatório do Tomador de Contas, não podendo serem utilizados como causas interruptivas, sob pena de vulgarizar as causas interruptivas verdadeiras.
Ademais Nobre Ministro, não há como deixar de apontar ainda que a entrega da Prestação de Contas ocorrida no dia 01/09/2014 teve o seu exame realizado no dia 03/09/2014  (peça 15 p. 2) e somente em 24/10/2017  (peça 15 p. 8) esse exame foi ratificado pela autoridade máxima, existindo aí uma lacuna de 3 anos, 1 mês e 21 dias entre os dois eventos.
Portanto, Nobre Ministro Relator, é de fundamental importância que sejam afastados dos autos os marcos de interrupções indicados pelas citações realizadas na fase interna, por serem completamente inválidas, bem como os atos meramente auxiliares do processo mencionados pelo Ilustre Julgado.
Sendo assim, a considerar a data da apresentação da Prestação de Contas informada em seu Voto, "1º/9/2014  (peça 104 p. 2) ", com a análise da prestação de contas realizada no dia 03/09/2014 (peças 15 p. 2) , e a interrupção ocorrida com a manifestação enviada pela ARMTEC em 08/07/2015, (peça 21) , com fundamento no art. 5º, inciso III da Resolução nº 344/2022, até o dia 11/10/2018  (peça 50) , Relatório do Tomador de Contas, uma vez que as citações realizadas na fase interna, não podem serem utilizadas ante a total invalidade e irregularidades acima apontadas, com exceção da informada no item 17 letra "b" do Voto, que foi atendida conforme peça 46, bem como não merecem guarida os atos auxiliares indicados acima, têm-se uma lapso temporal de 3 anos, 3 meses e 3 dias, entre os dois eventos (08/07/2015 a 11/10/2018) o que leva o processo a ser atingido pela prescrição intercorrente.
III - CONCLUSÃO
Ante todo o exposto e por ser questão de justiça roga a defesa pelo recebimento dos presentes Embargos de Declaração para afastar os marcos interruptivos relativos as citações inválidas realizadas pela FINEP na fase interna da TCE, bem como aos eventos meramente auxiliares, presentes no voto do Eminente Ministro Relator, com o reconhecimento da prescrição e DETERMINANDO O ARQUIVAMENTO do processo nos termos do art. 11 da Resolução nº  344/2022. (destaques no original) 
É o relatório.

Wilson de Norões Milfont Neto (OAB/CE 15.248) e outros.

Não atuou.

EMBARGOS DE DECLARAÇÃO EM TOMADA DE CONTAS ESPECIAL. ALEGAÇÕES DE SUPOSTA CONTRADIÇÃO NA DECISÃO EMBARGADA. CONHECIMENTO. NÃO PROVIMENTO. CIÊNCIA.

TOMADA DE CONTAS ESPECIAL (TCE)

não atuou.

Cuida-se de embargos de declaração opostos por Armtec Tecnologia em Robótica Ltda. e Vânia Lins de Macêdo, representante do espólio de Antônio Roberto Menescal de Macêdo (peça 117) , em face do Acórdão 7962/2022-TCU-Primeira Câmara (peça 103) , verbis:
9.1. julgar irregulares as contas de Armtec Tecnologia em Robótica Ltda. (06.941.284/0001-05) e de Antônio Roberto Menescal de Macêdo (058.025.203-53) , (...) ;
9.2. condenar, em solidariedade, a Armtec Tecnologia em Robótica Ltda e o espólio de Antônio Roberto Menescal de Macêdo (falecido em 23/08/2018) ou dos seus herdeiros legais, caso já tenha havido a partilha, até o limite do patrimônio transferido, (...) , ao pagamento das quantias abaixo relacionadas, (...) :
	Valor Original (R$) 
	Data da Ocorrência
	Débito/Crédito

	158.165,79
	02/03/2014
	Débito

	77.316,81
	02/03/2014
	Débito

	43.013,30
	05/12/2017
	Crédito

	37.690,07
	05/12/2017
	Crédito

	29.449,46
	15/12/2017
	Crédito

	7.809,75
	05/03/2018
	Crédito

	5.347,02
	13/03/2018
	Crédito

	6.843,23
	28/03/2018
	Crédito

9.3. aplicar à empresa Armtec Tecnologia em Robótica Ltda. (06.941.284/0001-05) a multa prevista no art. 57 da Lei 8.443/1992, c/c o art. 267 do Regimento Interno do TCU, no valor de R$ 10.000,00 (dez mil reais) , (...) .
Nesta oportunidade, as embargantes alegam existir contradição no Acórdão 7962/2022-TCU-Primeira Câmara, com base nos argumentos transcritos no relatório precedente a este voto.
Em preliminar, os presentes embargos devem ser conhecidos, ante o preenchimento dos requisitos de admissibilidade previstos no art. 34, § 1º, da Lei 8.443/1992 e a invocação do vício de contradição, pressuposto específico para a espécie.
Originalmente, o processo versa sobre tomada de contas especial instaurada pela Financiadora de Estudos e Projetos (Finep) em desfavor de Armtec Tecnologia em Robótica Ltda. e de seu dirigente à época dos fatos, Sr. Antônio Roberto Menescal de Macêdo (falecido em 23/8/2018) , em razão da não comprovação da regular aplicação dos recursos repassados pela União, por meio do Contrato de Concessão de Subvenção Econômica 01.08.0353.00 (peça 4) , firmado com recursos do Fundo Nacional de Desenvolvimento Científico e Tecnológico (FNDCT) .
Os responsáveis foram citados, na fase externa da TCE, por: (i) não comprovação do regular aporte de toda a contrapartida pactuada; e (ii) não devolução do saldo dos rendimentos auferidos de aplicação financeira não utilizados regularmente na execução do objeto.
Em breve resumo, as embargantes suscitam a existência de contradição no Acórdão 7962/2022-TCU-Primeira Câmara, quando do exame dos marcos indicadores da interrupção do prazo da prescrição intercorrente, especificamente em razão de não existir nos autos aviso de recebimento que comprove a efetiva entrega das comunicações aos interessados durante a fase interna processada pela Finep, para assim demonstrar uma citação válida (peça 117, p. 2-5) .
Assim, o embargante pleiteia o acolhimento dos presentes embargos para afastar os marcos interruptivos relativos as citações inválidas realizadas pela Finep na fase interna da TCE, de maneira que seja reconhecida a prescrição intercorrente e, por conseguinte, seja determinado o arquivamento do processo nos termos do art. 11 da Resolução TCU 344/2022.
Feita esta breve introdução, passo a decidir.
No mérito, os argumentos das embargantes de que ocorreu a prescrição intercorrente quanto às irregularidades apuradas nos presentes autos não se sustentam. Vejamos.
Conforme consignei no item 16 voto condutor do acórdão embargado, o caso sob análise se enquadra ao disposto no art. 4º, inciso II, da Resolução TCU 344/2022, tendo em vista que a documentação referente à prestação de contas final foi protocolada pela Armtec na Finep em 1º/9/2014 (peças 11 e 14) . É a partir dessa data que passei a aplicar as regras dispostas no art. 5º, inciso II, da Resolução TCU 344/2022, a fim de considerar como atos inequívocos de apuração dos fatos adotados pela Finep, verbis:
Art. 5º A prescrição se interrompe:
I - pela notificação, oitiva, citação ou audiência do responsável, inclusive por edital;
II - por qualquer ato inequívoco de apuração do fato;
III - por qualquer ato inequívoco de tentativa de solução conciliatória;
IV - pela decisão condenatória recorrível.
§ 1° A prescrição pode se interromper mais de uma vez por causas distintas ou por uma mesma causa desde que, por sua natureza, essa causa seja repetível no curso do processo.
§ 2° Interrompida a prescrição, começa a correr novo prazo a partir do ato interruptivo.
§ 3º Não interrompem a prescrição o pedido e concessão de vista dos autos, emissão de certidões, prestação de informações, juntada de procuração ou subestabelecimento e outros atos de instrução processual de mero seguimento do curso das apurações.
§ 4° A interrupção da prescrição em razão da apuração do fato ou da tentativa de solução conciliatória, tal como prevista nos incisos II e III do caput, pode se dar em decorrência da iniciativa do próprio órgão ou entidade da Administração Pública onde ocorrer a irregularidade. (sublinhei) 
Nessa toada, registrei no item 17 do voto condutor os seguintes atos inequívocos de apuração dos fatos adotados pela Finep, entre outros: (a) Parecer da Análise da Prestação de Contas, de 3/9/2014 (peça 15, p. 1-2) ; e (b) Ofício 010.105/2014, de 15/9/2014, solicitando a devolução de recursos para encerramento do Contrato de Concessão de Subvenção Econômica 01.08.0353.00 (peça 20, p. 1) . Ademais, cumpre resgatar do voto condutor os seguintes trechos:
18. A empresa Armtec, em resposta ao Ofício 010.105/2014, de 15/9/2014, encaminhou à Finep o Expediente datado de 6/10/2014 e protocolado na Finep em 8/10/2014 (peça 20, p. 1-2) , contestando a necessidade de devolução de recursos. A Finep analisou os argumentos apresentados pela Armtec, nos termos do Expediente 014054/14, de 10/6/2015, constituindo novo ato interruptivo de prescrição (peça 46) .
19. Em 8/7/2015, a Armtec enviou para a Finep documentos complementares referentes à prestação de contas da avença (peça 21) . 
Nota-se, portanto, que até a data de 8/7/2015, a Armtec encaminhou documentação relativa à prestação de contas. E, por óbvio, toda a documentação deve ser analisada pela Finep. E assim foi realizada, nos termos do Parecer da Análise da Prestação de Contas, de 24/10/2017 (peça 22, p. 1-2) . Parecer que considerei como ato inequívoco de interrupção da contagem prescricional, à luz do art. 5º, inciso II, da Resolução TCU 344/2022, conforme item 20 do voto condutor da deliberação embargada.
Outros atos, à luz do art. 5º, inciso II, da Resolução TCU 344/2022, foram listados no item 20 do referido do voto condutor. Dentre esses atos, as embargante se insurgem em relação a seis cartas emitidas pela Finep, quais sejam: (i) Carta Finep 010236, de 9/11/2017 a título de "devolução de recursos para encerramento do contrato" (peça 24, p. 5) ; (ii) Carta Finep 000.925/2018, de 2/2/2018, solicitando a devolução de recursos (peça 17, p. 1; e peça 24, p. 11) ; (iii) Carta Finep 001.057/2018, de 8/2/2018, solicitando a devolução de recursos (peça 17, p. 5; e peça 24, p. 12) ; (iv) Carta Finep 001.058/2018, de 8/2/2018, solicitando a devolução de recursos (peça 17, p. 6; e peça 24, p. 12) ; (v)  Carta Finep 005.603/2018, de 13/9/2018 (peça 33, p. 1-3) , comunicando a instauração de TCE; e (vi)  Carta Finep 005.602/2018, de 13/9/2018 (peça 33, p. 4-6) , comunicando a instauração de TCE.
Sobre essas Cartas, alegam as embargantes que não foram acostados aos autos os respectivos avisos de recebimento (AR) , a fim de caracterizar como válida a notificação da Finep, solicitando o afastamento dessas notificações (peça 117, p. 10) .
Revisitando os autos, de fato, não existem os avisos de recebimento referentes a tais Cartas. Por outro lado, a Finep considerou "o relatório de rastreamento do objeto entregue ao destinatário".
As embargantes alegam, ainda que (peça 117, p. 9-10) :
Já em relação as demais causas interruptivas contidas no voto do Ministro Relator na peça 104, p. 2 e 3, e que foram fundamentadas no art. 5º, inciso II, quais sejam: Formulário para Proposta de TCE 5/2018, (peça 24, p. 1-13) , item 20 letra "f" do Voto; Memorando 445/2018, (peça 30, p. 1-3) , item 20 letra "g" do Voto; Despacho do presidente da Finep, determinando a instauração da TCE, (peça  1) , item 20 letra "h" do Voto e Memorando 471/2018, (peça 32) , item 20 letra "i" do Voto, entende a defesa que tais atos são de mera movimentação processual auxiliares, o que estaria afastada como causas interruptivas da prescrição por força do parágrafo 3º do art. 5º da Resolução Administrativa nº 344/2022, in verbis: (...) 
Ademais Nobre Ministro, não há como deixar de apontar ainda que a entrega da Prestação de Contas ocorrida no dia 01/09/2014 teve o seu exame realizado no dia 03/09/2014  (peça 15 p. 2) e somente em 24/10/2017  (peça 15 p. 8) esse exame foi ratificado pela autoridade máxima, existindo aí uma lacuna de 3 anos, 1 mês e 21 dias entre os dois eventos.
 (...) 
Sendo assim, a considerar a data da apresentação da Prestação de Contas informada em seu Voto, "1º/9/2014  (peça 104 p. 2) ", com a análise da prestação de contas realizada no dia 03/09/2014 (peças 15 p. 2) , e a interrupção ocorrida com a manifestação enviada pela ARMTEC em 08/07/2015, (peça 21) , com fundamento no art. 5º, inciso III da Resolução nº 344/2022, até o dia 11/10/2018  (peça 50) , Relatório do Tomador de Contas, uma vez que as citações realizadas na fase interna, não podem serem utilizadas ante a total invalidade e irregularidades acima apontadas, com exceção da informada no item 17 letra "b" do Voto, que foi atendida conforme peça 46, bem como não merecem guarida os atos auxiliares indicados acima, têm-se uma lapso temporal de 3 anos, 3 meses e 3 dias, entre os dois eventos (08/07/2015 a 11/10/2018) o que leva o processo a ser atingido pela prescrição intercorrente. (destaques no original) 
Assim sendo, considero saneada a contradição alegada pelas embargantes, com o afastamento das notificações efetuadas pela Finep, na fase interna desta TCE, mediante as Cartas Finep (i) 010236, de 9/11/2017, (ii) 000.925/2018, de 2/2/2018, (iii) 001.057/2018, de 8/2/2018, (iv)  001.058/2018, de 8/2/2018, (v)  005.603/2018, de 13/9/2018; e (vi)  005.602/2018, de 13/9/2018, em razão de a Finep ter utilizado "o relatório de rastreamento do objeto entregue ao destinário", em vez do aviso de recebimento (AR) .
Ainda que desconsideradas, como requerido pelas embargantes, as tais cartas de notificação da Finep como atos de interrupção da prescrição, o Parecer da Análise da Prestação de Contas, de 24/10/2017 (peça 22, p. 1-2) , permanece válido à luz do art. 5º, inciso II, da Resolução TCU 344/2022.
Além disso, em 12/9/2018, o então presidente da Finep exarou Despacho, determinando a instauração da TCE (peça 31) . Em 11/10/2018, foi elaborado o Relatório de TCE 050/2018 (peça 50) . E, em 11/10/2018, foi publicado no Diário Oficial da União o Edital de Notificação 64/2018, notificando os herdeiros do Sr. Antônio Roberto Menescal de Macêdo sobre a instauração da TCE (peça 37, p. 3) . Tal como registrado no item 20 do voto condutor da deliberação embargada.
Logo, continua válida a conclusão por mim registrada no item 23 do voto condutor do Acórdão 7962/2022-TCU-Primeira Câmara no sentido de que não ocorreu a prescrição intercorrente, aquela observada no curso do processo, conforme disposto no art. 8º da Resolução TCU 344/2022, visto que a presente TCE não permaneceu inerte por mais de três anos.
Portanto, os apelos aclaratórios apresentados não possuem o condão de alterar o mérito do Acórdão 7962/2022-TCU-Primeira Câmara que deve ser mantido nos seus exatos termos.
Feitas essas considerações, voto para que o Tribunal acolha a minuta de acórdão que submeto à deliberação do colegiado.
TCU, Sala das Sessões, em 28 de fevereiro de 2023.
Ministro VITAL DO RÊGO 
Relator